【裁判字號】    98,易,100
【裁判日期】    980331
【裁判案由】    竊盜
【裁判全文】
臺灣雲林地方法院刑事判決               98年度易字第100號
公  訴  人  臺灣雲林地方法院檢察署檢察官
被      告  乙○○
                    （另案於臺灣雲林第二監獄執行中）
            戊○○
                    （另案於臺灣雲林監獄執行中）
上列被告等因竊盜案件，經檢察官提起公訴（98年度偵字第244
、245 號），本院於準備程序進行中，因被告就被訴事實均為有
罪之陳述，經告知簡式審判程序意旨，並聽取公訴人及被告意見
後，本院裁定依簡式審判程序審理，判決如下：
    主  文
乙○○所犯如附表所示之罪，各處如附表所示之刑，應執行有期
徒刑壹年陸月，並應於刑之執行前，令入勞動場所強制工作年
。
戊○○共同竊盜，累犯，處有期徒刑月，如易科罰金，以新臺
幣壹仟元折算壹日。
    事  實
一、乙○○前因違反毒品危害防制條例案件，經臺灣南投地方法
    院（下稱南投地院）以95年度訴字第442 號、95年度訴字第
    940 號各判處有期徒刑9 月、10月確定，嗣經裁定減刑並接
    續執行，於民國96年12月3 日執行完畢；戊○○前因違反毒
    品危害防制條例、竊盜、妨害自由等案件，各經南投地院以
    94年度訴字第562 號、95年度易字第138 號、95年度訴字第
    421 號判處有期徒刑1 年、1 年、1 年6 月確定，嗣經減刑
    並定其應執行刑為有期徒刑1 年8 月確定，於96年10月9 日
    執行完畢。詎其等仍不知警惕，而為下列行為：
  (一)乙○○於97年7 月1 日下午2 時25分許，行經南投縣草屯鎮
    ○○里○○路126 號「正賢工程行」前，見丙○○所有用以
    固定建築板模之C 型鐵架置放於該處，竟意圖為自己不法之
    所有，徒手竊取該等鐵架約13支（起訴書誤載為30支），得
    手後，將之販售予不知情之「高元資源回收場」負責人洪銘
    修，所得款項則供己花用。
  (二)乙○○於97年7 月3 日下午2 時40分許，騎乘車牌號碼不詳
    之機車搭載戊○○，行經上開「正賢工程行」前，見丙○○
    所有用以固定建築板模之C 型鐵架置放於該處，竟共同基於
    意圖為自己不法所有之犯意聯絡，共同徒手竊取數量不詳合
    計約125 公斤之鐵架（起訴書誤載為600 支），得手後，將
    之販售予不知情之「高元資源回收場」負責人洪銘修，所得
    款項則供2 人均分花用。
  (三)乙○○於97年7 月22日下午5 時許，騎乘車牌號碼不詳之機
    車，行經臺中市○○區○○里○○○○街2 之1 號旁「順天
    仰德」工地，見庚○○所有之鐵條、螺桿、角鐵等物堆置於
    該處，竟意圖為自己不法之所有，徒手竊取該等物品合計約
    113 公斤，得手後，於同日某時許，將之販售予不知情之「
    新豐資源回收場」負責人林棋山，得款新臺幣（下同）1,13
    0 元。
  (四)乙○○於97年7 月23日下午5 時許，騎乘車牌號碼不詳之機
    車，行經上開「順天仰德」工地，見庚○○所有之鐵條、螺
    桿、角鐵等物堆置於該處，竟意圖為自己不法之所有，徒手
    竊取該等物品合計約81公斤，得手後，於同日某時許，將之
    販售予不知情之「新豐資源回收場」負責人林棋山，得款81
    0 元。
  (五)乙○○於97年7 月30日下午2 時30分許，騎乘車牌號碼TEK-
    350 號機車搭載不知情之施麗雯，前往丁○○位於南投縣草
    屯鎮○○路976 號住處，見丁○○所有之車輪鋼圈1 只置放
    於該住處前院，竟意圖為自己不法之所有，徒手竊取之，得
    手後，將之販售予不知情之「高元資源回收場」負責人洪銘
    修，得款約756 元。
  (六)乙○○於97年8 月30日下午5 時30分許，行經南投縣草屯鎮
    ○○里○○路49巷12弄34號350 號，見甲○○所有之馬達、
    鐵條置放於該處前，竟意圖為自己不法之所有，徒手竊取上
    開馬達1 只（研磨用）、鐵條5 支，合計約43公斤，得手後
    ，將之販售予不知情之「勤發資源回收場」負責人楊文達，
    得款243 元。
  (七)乙○○於97年9 月1 日中午12時許，前往甲○○上開住處，
    見甲○○所有之馬達、鐵條置放於該處前，竟意圖為自己不
    法之所有，徒手竊取上開馬達1 只（抽水用，業已返還甲○○）、鐵架及角鐵各1 個，得手後，將鐵架、角鐵販售予不
    知情之「勤發資源回收場」負責人楊文達，得款80元。
二、案經南投縣警察局草屯分局報告臺灣南投地方法院檢察署呈
    請臺灣高等法院檢察署函轉臺灣雲林地方法院檢察署檢察官
    偵查起訴。
    理  由
一、本案被告乙○○、戊○○所犯係死刑、無期徒刑、最輕本刑
    為3 年以上有期徒刑以外之罪，其等於準備程序就前揭被訴
    事實均為有罪之陳述，經告知簡式審判程序之旨，並聽取其
    等與公訴人之意見後，本院認無不得或不宜改依簡式審判程
    序進行之情，爰依刑事訴訟法第273 條之1 第1 項、第284
    條之1 規定，裁定進行簡式審判程序。
二、上揭犯罪事實，業據被告乙○○、戊○○於警詢、偵查中及
    本院審理時均坦承不諱，並有下列證據足以佐證：
  (一)事實欄一(一)部分：
    1.證人即被害人丙○○於警詢中之指述。
    2.證人即高元資源回收場負責人洪銘修於警詢中之證述。
  (二)事實欄一(二)部分：
    1.證人即被害人丙○○於警詢中之指述。
    2.證人即高元資源回收場負責人洪銘修於警詢中之證述。
    3.高元資源回收場收受貨物筆記1 紙。
    4.監視錄影機翻拍照片8 張。
  (三)事實欄一(三)、(四)部分：
    1.證人即被害人庚○○於警詢中之指述。
    2.證人即新豐資源回收場負責人林棋山於警詢中之證述。
    3.照片2 張。
  (四)事實欄一(五)部分：
    1.證人即被害人丁○○於警詢中之指述。
    2.證人即高元資源回收場負責人洪銘修於警詢中之證述。
    3.高元資源回收場收受貨物筆記1 紙。
  (五)事實欄一(六)、(七)部分：
    1.證人即被害人甲○○於警詢中之指述。
    2.證人即勤發資源回收場負責人楊文達於警詢中之證述。
    3.南投縣新豐舊貨、資源回收業者收受物品登記簿2 紙。
    4.照片5 張。
三、論罪科刑之理由：
  (一)核被告乙○○就事實欄一(一)至(七)部分之所為，均係犯刑法第
    320 條第1 項之竊盜罪。被告戊○○就事實欄一(二)部分之所
    為，係犯刑法第320條第1項之竊盜罪。
  (二)被告2 人就事實欄一(二)部分之犯行，有犯意之聯絡及行為之
    分擔，為共同正犯。
  (三)被告乙○○所犯上開7 罪，犯意各別，應分論併罰。
  (四)被告乙○○前因違反毒品危害防制條例案件，經南投地院以
    95年度訴字第442 號、95年度訴字第940 號各判處有期徒刑
    9 月、10月確定，嗣經裁定減刑並接續執行，於96年12月3
    日執行完畢；被告戊○○前因違反毒品危害防制條例、竊盜
    、妨害自由等案件，各經南投地院以94年度訴字第562 號、
    95年度易字第138 號、95年度訴字第421 號判處有期徒刑1
    年、1 年、1 年6 月確定，嗣經減刑並定其應執行刑為有期
    徒刑1 年8 月確定，於96年10月9 日執行完畢，有卷附之臺
    灣高等法院被告前案紀錄表各1 份可憑，其等於受有期徒刑
    執行完畢後，5 年以內故意再犯均為有期徒刑以上之罪，各
    為累犯，依刑法第47條第1 項規定，均加重其刑。
  (五)本院審酌被告乙○○、戊○○各值42、38歲之壯年，均曾有
    犯竊盜罪之前科紀錄，已如上述，素行不佳，詎其等均仍不
    知警惕，再次竊取他人財物，無視法紀，尊重他人財產權觀
    念薄弱，亦影響社會治安，惟念其等犯後均坦承犯行，所竊
    得之財物非鉅，被告乙○○為國中肄業、被告戊○○為國小
    畢業之教育程度，智識均不高等一切情狀，分別量處如主文
    所示之刑，並就被告戊○○部分，併諭知易科罰金之折算標
    準，另就被告乙○○部分定其應執行之刑。
四、按18歲以上之竊盜犯、贓物犯，有犯罪之習慣者，得於刑之
    執行前，令入勞動場所強制工作，竊盜犯贓物犯保安處分條
    例第3 條第1 項定有明文。而保安處分係針對受處分人將來
    之危險性所為之處置，以達教化、治療之目的，為刑罰之補
    充制度。我國現行刑法採刑罰與保安處分雙軌制，係在維持
    行為責任之刑罰原則下，為協助行為人再社會化之功能，以
    及改善行為人潛在之危險性格，期能達成根治犯罪原因、預
    防犯罪之特別目的。是保安處分中之強制工作，旨在對嚴重
    職業性犯罪及欠缺正確工作觀念或無正常工作因而犯罪者，
    強制其從事勞動，學習一技之長及正確之謀生觀念，使其日
    後重返社會，能適應社會生活。竊盜犯贓物犯保安處分條例
    第3 條第1 項規定，即係本於保安處分應受比例原則之規範
    ，使保安處分之宣告，與行為人所為行為之嚴重性、行為人
    所表現之危險性及對於行為人未來行為之期待性相當之意旨
    而制定，而由法院視行為人之危險性格，決定應否令入勞動
    處所強制工作，以達預防之目的。經查，被告乙○○前於92
    年間，因竊盜案件，經法院判處有期徒刑6 月確定，並於94
    年2 月13日執行完畢。又於97年間，共因8 次竊盜案件，分
    別經臺灣南投地方法院以97年度審易字第118 號判處有期徒
    刑3 月確定、以97年度易字第590 號判處應執行拘役65日及
    有期徒刑4 月確定、以97年度審易字第5 號判處有期徒刑3
    月確定，及經臺灣彰化地方法院以97年度彰簡字第1058號、
    97年度員簡字第544 號各判處拘役30日、50日確定，此有臺
    灣高等法院被告前案紀錄表1 份在卷足憑；復參酌被告乙○○於本院審理中供稱：我行竊變賣所得之金錢，係供購買毒
    品施用，之前有偷過機車，是因為機車騎到沒油，就去偷車
    等語。據此足認被告乙○○欠缺正確之金錢觀念，且經矯正
    後，仍不見成效，單純以刑罰制裁已難達成矯治目的。再佐
    以被告乙○○於97年間，因竊盜案件，經判刑確定者計有8
    次，本案被告乙○○復竊盜7 次，合計其竊盜犯行達15次之
    多，且觀諸上開判決書認定被告乙○○之犯罪事實，其犯罪
    手法均與本案相同，係趁工地無人注意之際，徒手竊取角鐵
    、鐵架等物，益證被告乙○○好逸惡勞浸漸懶惰成性，而產
    生不勞而獲之偏差心態，致將竊盜行為視以為常，足認其已
    有犯竊盜罪之習慣，對社會秩序、民眾權益有重大危害；末
    以，被告乙○○現年42歲，正值壯年之時，卻未盡其力於正
    途，反屢次為竊盜犯罪，有矯治其惡習、培育其正確觀念、
    性格，俾其能於將來刑滿重返社會時，不再重蹈覆轍，並獲
    新生之必要，是檢察官請求被告乙○○於刑之執行前令入勞
    動場所強制工作為有理由，爰依竊盜犯贓物犯保安處分條例
    第3 條第1 項之規定，諭知於刑之執行前，令被告入勞動場
    所強制工作3 年。
五、檢察官雖以被告戊○○四肢健全，多次竊盜他人財物，貪圖
    不勞而獲，有竊盜犯罪習慣，請依竊盜犯贓物犯保安處分條
    例第3 條第1 項之規定，諭知於刑之執行前，令被告入勞動
    場所強制工作。惟保安處分係對受處分人將來之危險性所為
    含有社會隔離、拘束身體自由性質之處置，以達教化與治療
    之目的，乃為刑罰之補充制度，已如上述。本案被告戊○○
    雖曾有上述之竊盜及施用毒品等前科，惟其2 次竊盜犯行係
    在89年、94年間，另於97年間，有2 次竊盜犯行經法院判決
    確定，此有臺灣高等法院被告前案紀表可明，而本案被告戊○○亦僅參與1 次竊盜犯行，已難認有犯罪之習慣；又被告
    戊○○於本院供承其從事病死豬回收工作，月薪約2 萬元，
    本院認其就工作之內容及薪資陳述具體明確，可信為真，顯
    見被告戊○○所述有固定工作乙節非虛，即難以被告有竊盜
    前科，本次又再為竊盜犯行，即謂被告戊○○為有竊盜犯罪
    習慣之人或因懶惰成習而犯罪。綜合上情，本院認就被告戊○○行為之嚴重性、所表現之危險性及對其未來行為之期待
    性等情加以研判，認給予適當之徒刑處罰已足收矯治之效，
    倘令其入勞動埸所強制工作，則非屬適當甚且過度，爰就被
    告戊○○部分，不為令入勞動場所強制工作之諭知。
六、公訴意旨認被告於97年7 月25日下午5 時許，在臺中市○○
    區○○里○○○街59號對面之「國泰築善」工地內，徒手竊
    取由辛○○管理之鐵條、螺桿、角鐵等物（即起訴書附表編
    號5） 之犯罪事實，業據檢察官撤回起訴，有98年3 月30日
    撤回起訴狀1 紙在卷可按，本院就此部分不予審理，附此敘
    明。
據上論斷，應依刑事訴訟法273 條之1 第1 項、第299 條第1 項
前段，刑法第28條、第320 條第1 項、第47條第1 項、第51條第
5 款，刑法施行法第1 條之1 第1 項、第2 項前段，竊盜犯贓物
犯保安處分條例第3 條第1 項、第4 條、第5 條，判決如主文。
本案經檢察官己○○到庭執行職務。
中    華    民    國    98    年    3     月    31    日
                  刑事第五庭  法  官  曾鴻文
以上正本證明與原本無異。
如不服本判決應於收受判決後10日內向本院提出上訴書狀，並應
敘述具體理由；其未敘述上訴理由者，應於上訴期間屆滿後20日
內向本院補提理由書（均須按他造當事人之人數附繕本）。「切
勿逕送上級法院」。
                              書記官  顏錦清
中    華    民    國    98    年    3     月    31    日
┌─────────────────────────┐
│附表：乙○○竊盜案件  （98年度易字第100 號）      │
├─────┬───────────────────┤
│犯罪事實  │ 主                             文    │
├─────┼───────────────────┤
│事實欄一(一)│乙○○竊盜，累犯，處有期徒刑月。    │
├─────┼───────────────────┤
│事實欄一(二)│乙○○共同竊盜，累犯，處有期徒刑月。│
├─────┼───────────────────┤
│事實欄一(三)│乙○○竊盜，累犯，處有期徒刑月。    │
├─────┼───────────────────┤
│事實欄一(四)│乙○○竊盜，累犯，處有期徒刑月。    │
├─────┼───────────────────┤
│事實欄一(五)│乙○○竊盜，累犯，處有期徒刑月。    │
├─────┼───────────────────┤
│事實欄一(六)│乙○○竊盜，累犯，處有期徒刑月。    │
├─────┼───────────────────┤
│事實欄一(七)│乙○○竊盜，累犯，處有期徒刑月。    │
└─────┴───────────────────┘
附錄本判決論罪科刑法條全文：
刑法施行法第1 條之1、刑法第320條第1項：
意圖為自己或第三人不法之所有，而竊取他人之動產者，為竊盜
罪，處5 年以下有期徒刑、拘役或新臺幣15,000 元以下罰金。


司法院資訊處製作；財團法人民間司法改革基金會備份。
